臺灣高等法院刑事判決　　　　　　　　　　　　　九十一年度上訴字第三四七九號
　　上　訴　人　金獅私人有限公司
　　　　　　　　ＳＩＮＧＡＭ.
　　法定代理人　甲○○　住台北郵政一一七之三一○號信箱
　　被　　　告　丁○○　男　民.
　　　　　　　　己○○　女　民.
　　　　　　　　丙○○　男　民.
　　　　　　　　庚○○　女　民.
　　　　　　　　乙○○　女　民.
　　　　　　　　戊○○　男　民.
右上訴人因被告等違反公司法案件，不服臺灣臺北地方法院九十一年度自字第二二四
號，中華民國九十一年九月十一日第一審判決，提起上訴，本院判決如左：
    主  文
上訴駁回。
    事  實
一、自訴意旨略：被告丁○○、己○○、丙○○、庚○○、乙○○、戊○○均為高怡
    興業有限公司之股東、董事，彼等自稱該公司之投資額為新台幣（下同）二千萬
    元，被告丁○○、丙○○、庚○○與彼等子女李盈嬅、李宗融均為怡寶開發有限
    公司之股東、董事，彼等自稱該公司之投資額為一千萬元，被告戊○○、丙○○
    、庚○○與彼等子女李盈嬅、李宗融均為吉岩開發有限公司之股東、董事，彼等
    自稱該公司之投資額為七百萬元，但經自訴人實施強制執行結果，被告等所稱各
    該投資款分別為二千萬元、一千萬元及七百萬元竟不存在，足證被告等各自於前
    開公司設立時並未繳足股款，因認被告等涉犯公司法第九條第一項之罪嫌云云。
二、按犯罪之被害人得提起自訴、不得提起自訴而提起者，應諭知不受理之判決，且
    得不經言詞辯論為之，刑事訴訟法第三百十九條第一項前段、第三百三十四條、
    第三百四十三條、第三百零七分別定有明文。又同法第三百十九條第一項所稱之
    被害人以有行為能力之自然人或法人為限，非法人團體無所謂行為能力，則該團
    體縱設有董事或管理之人，亦不得由其提起自訴，最高法院二十七年上字第一一
    九一號判例可資參照。再者，外國公司經認許後，其法律上權利義務及主管機關
    之管轄，除法律另有規定外，與中華民國公司同，公司法第三百七十五條固定有
    明文，惟外國公司如未經我國政府認許，在我國不能認其為法人，僅能認為係非
    法人之團體，是以未經我國政府認許之外國公司，除法律有特別規定外（如公平
    交易法第四十七條、著作權法第一百零二條、商標法第七十條、專利法第九十五
    條），不得提起自訴。
三、經查：本件自訴人金獅私人有限公司（以下簡稱金獅公司）於原審委任代理人謝
    諒獲律師於原審供稱：「（本件自訴 (人)是否本國公司）在本國沒有登記，是
    新加坡的公司。」等語，嗣經原審向經濟部函詢新加坡金獅公司是否曾經申請為
    外國公司認許乙節，據覆稱：「經查本部公司資料庫，查無該公司之相關資料」
    等語，有經濟部於九十一年七月二十三日經商字第○九一○二一五○一六○號函
    在卷為憑（見原審卷第一百五十頁），足認自訴人金獅公司係未經我國認許之外
    國公司，揆諸上開說明，自訴人金獅公司並無我國之法人人格，要僅屬於非法人
    之團體，當無自訴當事人能力，依法自不得提起自訴。雖自訴代理人指稱：按諸
    刑事訴訟法規定，並未限制外國公司之自訴權云云，惟與前開判例意旨不符，自
    不足採。
四、原審基於前揭理由，因依刑事訴訟法三百三十四條、三百四十三條、三百零七條
    各規定，不經言詞辯論，諭知不受理之判決，經核尚無違誤。自訴人上訴意旨，
    仍執陳詞，指摘原判決不當，為無理由，應予駁回，且不經言詞辯論而為之。
五、本案事證明確，自訴人請求依其主張發函司法院、最高法院及法務部，查明前開
    判例是否仍應遵循，並聲請大法官會議解釋，即無必要，附此敘明。
據上論斷，應依刑事訴訟法第三百六十八條、第三百七十二條，判決如主文。
中      華      民      國    九十一    年     十二     月     十八     日
                              台灣高等法院刑事第六庭
                                  審判長法  官  陳  春  秋
                                        法  官  王  麗  莉
                                        法  官  高  明  哲
右正本證明與原本無異。
不得上訴。
                                        書記官  李  垂  福
中      華      民      國     九十一   年     十二     月     十九     日
